臺灣高雄地方法院刑事判決　　　　　　　96年度易字第1168號
公　訴　人　臺灣高雄地方法院檢察署檢察官
被　　　告　甲○○
上列被告因詐欺案件，經檢察官提起公訴（95年度偵緝字第3692
號），本院判決如下：
    主  文
甲○○連續犯詐欺取財罪，處有期徒刑壹年陸月。減為有期徒刑
玖月。
    事  實
一、甲○○與丙○○原係男女朋友關係，而丙○○本在國外工作
    ，嗣於民國88年間，其自國外返國，並至高雄尋訪甲○○，
    於言談中向甲○○表示其返國後無工作，且需繳交每月新臺
    幣（下同）4 萬餘元之房屋貸款，詎甲○○聽聞後，竟基於
    意圖為自己不法所有之概括犯意，明知其未有兄長從事建築
    業，卻向丙○○訛稱其兄長在從事建築生意，可借款與其兄
    長，從中獲取較一般金融機構存款利率為高之月息百分之1
    之利益，致丙○○陷於錯誤，連續於89年1 月6 日、1 月19
    日、2 月1 日、5 月23日、5 月24日、7 月15日，分別以匯
    款至甲○○所指示之藝鋒有限公司（為甲○○經營之公司）
    合作金庫商業銀行東高雄分行帳號：0000000000000000號帳
    戶（下稱藝鋒公司帳戶）、王志宏（為甲○○兄長之子）中
    國農民銀行（現與合作金庫商業銀行合併）00000000000000
    號帳戶（下稱王志宏帳戶），或以提領現金交付之方式，分
    別交付48萬元、49萬5000元、50萬元、21萬元、27萬元、14
    萬7000元之款項與甲○○（詳細交付方式如附表所示，共計
    210 萬2000元），而甲○○取得上開款項後，旋將之予以花
    用，並僅給付丙○○數月利息後，即搬離其原本住所，致丙
    ○○追索無著，因而受有損害。
二、案經丙○○告訴臺灣高雄地方法院檢察署檢察官偵查起訴。
    理  由
壹、程序方面
一、按被告以外之人於偵查中向檢察官所為之陳述，除顯有不可
    信之情況者外，得為證據，刑事訴訟法第159 條之1 第2 項
    定有明文。本件告訴人丙○○於檢察官偵查中所為之證述，
    業經其具結擔保其證詞之真實性，且經本院提示後，被告甲
    ○○及公訴人對其證據能力不爭執，而其於本院審理中，復
    到庭接受被告詰問，對被告之詰問權已有所保障，是並無顯
    有不可信之情況，且與本案相關之待證事實具有關連性，自
    應具有證據能力。
二、卷附自動櫃員機交易明細，其性質雖為文書，然係被告匯款
    、提款過程中所產生之資料，而本案相關帳戶之交易明細，
    則係各該帳戶所屬金融機構之電腦系統，就各該帳戶所為每
    筆交易之紀錄，2 者均非供述證據，且與本案相關之待證事
    實具有關連性，應具有證據能力。
貳、實體方面
一、訊據被告固不否認有於前開時間，自告訴人處收受上開款項
    之事實，然矢口否認有何詐欺取財犯行，辯稱：伊與告訴人
    於76年間就認識了，當時2 人有在一起，後來分開一陣子，
    嗣告訴人從國外回來，表示想要跟伊復合，伊聽了後有一些
    遲疑，告訴人見狀，就向伊表示，要拿錢出來放在伊這邊，
    作為日後一起養老使用，伊聽了很感動，除同意收受告訴人
    款項外，且每月給其2 萬元當作生活費，過了半年多，告訴
    人陪同其母親回大陸省親，而從大陸回來後，告訴人就變心
    了，一直吵著要將錢拿回去，伊因而與告訴人在電話中吵架
    ，並從樓梯上摔下來，導致伊舊疾復發，當時伊對告訴人的
    變心感到很氣憤，且告訴人又到處在伊工作的傳銷界說伊的
    壞話，致使伊得了憂鬱症，進而失去工作、沒有收入，伊方
    會於此種狀況下，動用到告訴人放在伊處的款項，並花用一
    空，是伊並無詐欺告訴人情形，實無本件詐欺犯行云云。經
    查：
(一)、前揭犯罪事實，除被告上開供述外，並據告訴人於偵訊及本
    院審理中證述：伊與被告曾係男女朋友關係，而於88年間，
    伊自國外歸國時，有南下找被告，並告知被告說伊沒有工作
    ，且每月需要繳交4 萬餘元之房屋貸款，結果被告就跟伊說
    ，其兄長在從事建築業，其自己有200 萬元左右放在其兄長
    處，有利息可以拿，要伊亦可將錢借貸與其兄長，拿取每月
    1 分利之利息，伊因而分別以匯款、提領現金之方式，將錢
    交付與被告，而時間、金額就如伊提出來的自動櫃員機交易
    明細所示，嗣伊拿了幾個月的利息後，被告就突然不見了，
    伊因而南下到被告住處找被告，但發現已經人去樓空，而被
    告迄今均未將款項返還與伊等語（見偵2 卷第21、22頁，本
    院卷第46、47頁）明確，且有被告於89年1 月9 日、1 月18
    日開立之本票（票面金額均為50萬元，見偵1 卷第11頁）、
    告訴人匯款、提領現金與被告之自動櫃員機交易明細（時間
    、金額詳如附表所示，見偵1 卷第14至20頁）、上開藝鋒公
    司帳戶、王志宏帳戶之開戶資料及交易明細（見本院卷第25
    至33頁）在卷可稽。
(二)、雖被告以前詞置辯，然被告並不否認前開2 張本票係其所簽
    發，並自陳簽發該2 張本票之原因，係因告訴人之要求、否
    則告訴人無法安心所致（見本院卷第47頁），則倘如被告所
    言，係因告訴人要追求被告，而主動建議將上開款項放置於
    被告處，其何以會要求被告簽發上開本票以為擔保？被告又
    如何會因告訴人此一行止而有所感動？再者，若告訴人交付
    款項之原因如被告所辯，衡以常情，告訴人應係1 次將其存
    款交付與被告，而非如前揭自動櫃員機交易明細、帳戶交易
    明細所示，係以分次、且期間差距長達數月之方式，將款項
    交與被告，凡此均足徵告訴人所言較被告陳述為可信；此外
    ，被告就告訴人所交付之上開款項何以遭花用之原因，於本
    院準備程序中，原辯稱係遭其前夫於不知情之狀況下所花用
    （見本院卷第13頁），惟嗣於本院審判程序中，卻又改稱係
    其日後因經濟困窘而自行予以花用（見本卷第48頁），先後
    所述有所歧異，已難遽以採認，況依上開藝鋒公司帳戶、王
    志宏帳戶交易明細所示，告訴人將款項匯入該等帳戶後，多
    隨即於匯入後於不到1 個月內之時間，即遭花用殆盡，且花
    用之方式有轉帳支出者、提領現金者、自動繳交電話費、電
    費者，顯與被告所述情節不同，益徵被告所辯無可採信。綜
    上，被告所執前揭辯詞，顯屬事後卸責，無可採信，本件告
    訴人將款項交付與被告之原因，應如告訴人前開所述。
(三)、告訴人既因被告向其陳稱其兄長在從事建築生意，可出借款
    項、獲取利息收入之故，將上開款項交付與被告，而依被告
    於本院審理中所述，實際上其並無兄長從事建築業（見本院
    卷第48頁背面），則被告有向告訴人施用詐術，使告訴人陷
    於錯誤而將前開款項交付甚明；又被告取得告訴人上開款項
    後，旋即予以花用，業如上述，且於獲取告訴人交付之款項
    後，僅依約給付利息數月，即搬離原住處、使告訴人追索無
    著，亦據告訴人證述如前，再衡以其係以不實之說詞，使告
    訴人將前開款項交付，而若其無為自己不法所有之犯意，何
    需無故捏造上詞以行騙告訴人？是其主觀上有詐欺之不法犯
    意，亦甚灼然。
(四)、綜上，本件事證明確，被告前揭詐欺取財犯行，洵堪認定。
二、論罪科刑部分
(一)、按行為後法律有變更者，適用行為時之法律。但行為後之法
    律有利於行為人者，適用最有利於行為人之法律，刑法第2
    條第1 項定有明文。查被告行為後，刑法業於95年7 月1 日
    修正公布施行，而修正後之刑法第33條第5 款規定「罰金：
    新臺幣1000元以上，以百元計算之」，與修正前之刑法第33
    條第5 款規定「罰金：1 元以上」相較，刑法分則中關於有
    罰金刑之規定者，在修法前最低度之法定刑係銀元1 元即新
    臺幣3 元（至罰金罰鍰提高標準條例第1 條，係關於最高度
    刑提高之規定，尚與最低度刑無關），而在修法後則係新臺
    幣1000元，比較修正前後之規定，修正後之規定較不利於行
    為人，是若行為人所犯罪行之法定刑有罰金刑者，即應依刑
    法第2 條第1 項前段規定，依行為人行為時即修正前之規定
    處斷。本件被告所犯刑法第339 條第1 項之罪，其法定刑中
    有罰金刑，揆諸上開說明，自應適用修正前之刑法第33條第
    5 款規定，定其罰金刑之最低度刑。至亦於95年7 月1 日施
    行之刑法施行法第1 條之1 之規定，僅係規範如何將刑法分
    則罰金刑之單位由「銀元」轉換為「新臺幣元」，未就各該
    分則之實際內涵加以變更，尚不生新舊法比較之問題，是應
    依現行、有效之刑法施行法第1 條之1 此一裁判時法，取代
    罰金罰鍰提高標準條例第1 條前段規定，提高上開規定之最
    高度罰金刑（最高法院95年度台上字第6159號判決意旨參照
    ）。
(二)、核被告所為，均係犯刑法第339 條第1 項之詐欺取財罪。另
    按，刑法第56條連續犯之規定，業於前開刑法修正時刪除，
    此刪除雖非犯罪構成要件之變更，但顯已影響行為人刑罰之
    法律效果，自屬法律有所變更，而比較新、舊法結果，被告
    上開多次詐欺取財犯行倘予分論併罰，顯較將之以連續犯論
    以一罪不利，是若該等犯行得依舊法論以連續犯時，自應依
    刑法第2 條第1 項前段規定，以舊法規定處斷。查本件被告
    先後多次詐欺取財犯行，時間緊接，犯罪構成要件相同，顯
    係基於概括犯意為之，揆諸上開說明，應依修正前刑法第56
    條連續犯之規定論以一罪，並加重其刑。
(三)、爰審酌被告為貪圖一己之私利，竟以前開方式詐騙告訴人財
    物，所為實無可取，並於犯後矢口否認犯行，態度難認良好
    ，復參以被告詐騙所得之金額達200 餘萬元，且迄今仍未能
    與告訴人達成和解、對告訴人為合理之賠償等一切情狀，判
    處如主文所示之刑，以資懲儆。又被告犯罪時間於96年4 月
    24日以前，應依中華民國96年罪犯減刑條例，減其宣告刑2
    分之1 如主文所示。
三、公訴意旨另以：告訴人因被告前開詐欺行為，總計交付215
    萬元之款項與被告，因認除上開經本院論罪科刑之210 萬20
    00元外，被告就其餘之4 萬8000元部分（215 萬元－210 萬
    2000元＝4 萬8000元），亦涉犯刑法第339 條第1 項之詐欺
    取財罪嫌。經查，公訴意旨為此認定，無非係以告訴人陳述
    共交付與被告215 萬元為據，惟依告訴人為本件告訴時所提
    出之計算說明所示（見偵1 卷第12、13頁），除上開有自動
    櫃員機交易明細單為據之款項外，其上開215 萬元數額，尚
    包括3 筆所謂應抵充當月利息之而未實際交付與被告之款項
    （金額分別為2 萬元、5000元、2 萬3000元，共計4 萬8000
    元），則該3 筆款項，告訴人既未實際交付與被告，且已用
    以抵充被告所承諾給付告訴人之利息，即無從認係因遭詐騙
    而交付之財物，而謂被告此部分亦成立詐欺取財犯行。惟此
    部分若成立犯罪，依公訴意旨所示，亦與被告前開經本院論
    罪科刑之犯行，係屬單一犯行之實質上一罪關係，爰不另為
    無罪之諭知，附此敘明。
據上論斷，應依刑事訴訟法第299 條第1 項前段，刑法第2 條第
1 項前段、第56條（修正前）、第339 條第1 項，刑法施行法第
1 條之1 ，中華民國96年罪犯減刑條例第2 條第1 項第3 款、第
7 條，判決如主文。
本案經檢察官乙○○到庭執行職務。
中　　華　　民　　國　　96　　年　　7 　　月　　30　　日
                  刑事第五庭    審判長法　官 李嘉興
                                      法  官 張金柱
                                      法  官 陳君杰
以上正本證明與原本無異。
如不服本判決，應於判決送達後10日內，向本院提出上訴狀。
中　　華　　民　　國　　96　　年　　7 　　月　　30　　日
                                      書記官 陳昱良
附錄本判決論罪之法條：
刑法第339 條第1 項
意圖為自己或第三人不法之所有，以詐術使人將本人或第三人之
物交付者，處5 年以下有期徒刑、拘役或科或併科1000元以下罰
金。
附表：
┌──┬──────┬─────┬────────┬────┐
│編號│   日期     │金額      │交付方式        │        │
├──┼──────┼─────┼────────┼────┤
│1-1 │89年1 月6 日│10萬元    │匯入王志宏帳戶  │小計：  │
├──┼──────┼─────┼────────┤48萬元  │
│1-2 │同上        │10萬元    │匯入王志宏帳戶  │        │
├──┼──────┼─────┼────────┤        │
│1-3 │同上        │8 萬元    │匯入王志宏帳戶  │        │
├──┼──────┼─────┼────────┤        │
│1-4 │同上        │10萬元    │匯入藝鋒公司帳戶│        │
├──┼──────┼─────┼────────┤        │
│1-5 │同上        │10萬元    │匯入藝鋒公司帳戶│        │
├──┼──────┼─────┼────────┼────┤
│2-1 │89年1 月19日│10萬元    │匯入王志宏帳戶  │小計：  │
├──┼──────┼─────┼────────┤49萬5000│
│2-2 │同上        │10萬元    │匯入王志宏帳戶  │元      │
├──┼──────┼─────┼────────┤        │
│2-3 │同上        │9 萬5000元│匯入王志宏帳戶  │        │
├──┼──────┼─────┼────────┤        │
│2-4 │同上        │10萬元    │匯入藝鋒公司帳戶│        │
├──┼──────┼─────┼────────┤        │
│2-5 │同上        │10萬元    │匯入藝鋒公司帳戶│        │
├──┼──────┼─────┼────────┼────┤
│3-1 │89年2 月1 日│10萬元    │匯入藝鋒公司帳戶│小計：  │
├──┼──────┼─────┼────────┤50萬元  │
│3-2 │同上        │10萬元    │匯入藝鋒公司帳戶│        │
├──┼──────┼─────┼────────┤        │
│3-3 │同上        │10萬元    │匯入藝鋒公司帳戶│        │
├──┼──────┼─────┼────────┤        │
│3-4 │同上        │10萬元    │匯入藝鋒公司帳戶│        │
├──┼──────┼─────┼────────┤        │
│3-5 │同上        │2 萬元    │匯入藝鋒公司帳戶│        │
├──┼──────┼─────┼────────┤        │
│3-6 │同上        │2 萬元    │提領現金交付    │        │
├──┼──────┼─────┼────────┤        │
│3-7 │同上        │2 萬元    │提領現金交付    │        │
├──┼──────┼─────┼────────┤        │
│3-8 │同上        │2 萬元    │提領現金交付    │        │
├──┼──────┼─────┼────────┤        │
│3-9 │同上        │2 萬元    │提領現金交付    │        │
├──┼──────┼─────┼────────┼────┤
│4-1 │89年5 月23日│10萬元    │匯入藝鋒公司帳戶│小計：  │
├──┼──────┼─────┼────────┤21萬元  │
│4-2 │同上        │10萬元    │匯入藝鋒公司帳戶│        │
├──┼──────┼─────┼────────┤        │
│4-3 │同上        │1 萬元    │提領現金交付    │        │
├──┼──────┼─────┼────────┼────┤
│5-1 │89年5 月24日│10萬元    │匯入藝鋒公司帳戶│小計：  │
├──┼──────┼─────┼────────┤27萬元  │
│5-2 │同上        │8 萬元    │匯入藝鋒公司帳戶│        │
├──┼──────┼─────┼────────┤        │
│5-3 │同上        │3 萬元    │提領現金交付    │        │
├──┼──────┼─────┼────────┤        │
│5-4 │同上        │3 萬元    │提領現金交付    │        │
├──┼──────┼─────┼────────┤        │
│5-5 │同上        │3 萬元    │提領現金交付    │        │
├──┼──────┼─────┼────────┼────┤
│6-1 │89年7 月15日│10萬元    │匯入藝鋒公司帳戶│小計：  │
├──┼──────┼─────┼────────┤14萬7000│
│6-2 │同上        │4 萬7000元│匯入藝鋒公司帳戶│元      │
├──┴──────┴─────┴────────┴────┤
│共計：210 萬2000元                                        │
└─────────────────────────────┘
